【裁判字號】    99,訴,934
【裁判日期】    990720
【裁判案由】    損害賠償
【裁判全文】
臺灣桃園地方法院民事判決               99年度訴字第934號
原      告  甲○○
被      告  乙○○
上列當事人間因侮辱罪案件，原告提起刑事附帶民事訴訟，請求
損害賠償，經本院刑事庭以99年度桃簡附民字第53號裁定移送前
來，本院於民國99年7 月6 日言詞辯論終結，判決如下：
    主  文
被告應給付原告新臺幣壹萬元及自民國九十九年三月二十五日起
至清償日止，按週年利率百分之五計算之利息。
原告其餘之訴駁回。
訴訟費用由被告負擔十分之一，餘由原告負擔。
本判決第一項得假執行。
原告其餘假執行之聲請駁回。
    事  實  及  理  由
甲、原告起訴主張，原告前任職訴外人長榮航太科技股份有限公
    司（下稱長榮航太公司）處，被告則為原告之上司，被告一
    貫藉職權對部屬言語凌虐，使原告在1 年半之工作期間內精
    神飽受虐待，痛苦不堪。於民國98年9 月6 日下午3 時許，
    被告再度以：「我早就想讓你滾蛋，明天不要休假，要協理
    免你的職。」等語脅迫原告，並在桃園縣大園鄉○○○路6
    號訴外人長榮航太公司第一修護棚廠A 區之不特定公司所有
    人員均可進出之工作間內，於另2 名工作人員在場之情況下
    ，辱罵原告「垃圾」，足以貶低原告之名譽。第二天復由公
    司課長、指導工程師、協理約談原告，要原告自我了斷，並
    且說依公司管理規定，再有考績不及格即不滿60分，可以適
    用免職。原告懼怕遭被告迫害，編名目扣分，使原告考績不
    及格被免職而無法領取資遣費，二害相權，故接受資遣。被
    告上開迫害行為，使原告於98年11月16日被資遣，失去工作
    權及於年底領取2 個月年終獎金新臺幣（下同）7 萬元之機
    會。原告自得依民法侵權行為之規定，提起本件訴訟，請求
    被告賠償精神撫慰金30萬元、98年度年終獎金7 萬元、被剝
    奪工作權之1 年工資42萬元及年終獎金7 萬元，總計86萬元
    之損失等語。並為訴之聲明：被告應給付原告86萬元及自起
    訴狀繕本送達被告翌日起至清償日止，按週年利率5%計算之
    利息；原告並願供擔保，請准宣告假執行。
乙、被告則以：98年9 月6 日當天被告只是叫原告填冰箱的報修
    單，原告態度很差，雙手一攤說不知道、不需要，才會有後
    續的衝突。原告的考績一向很差，已經被公司列為須輔導的
    對象，而且解僱原告的是公司，並非被告等語，資為抗辯。
    並為答辯聲明：駁回原告之訴。
丙、得心證之理由：
一、經查，原告所主張被告有於98年9 月6 日下午，在桃園縣大
    園鄉○○○路6 號訴外人之長榮航太公司第一修護棚廠A 區
    之不特定公司所有人員均可進出之工作間內，於另2 名工作
    人員在場下，辱罵原告「垃圾」等語之事實，除為被告所不
    爭執外，被告上開行為並經本院以99年度桃簡字第617 號刑
    事簡易判決判處罪刑在案，有此刑事判決書附卷可稽（見本
    院卷第4 頁、第5 頁），自堪信為真實。
二、又原告所主張被告於當日並曾命原告次日不要休假，要協理
    免原告職；原告乃於次日接受公司課長、指導工程師、協理
    約談，約談後因畏懼遭被告迫害而免職，故接受資遣之事實
    ，則為被告所否認，並以前揭情詞置辯。經查，被告雖係原
    告上司，惟並無將原告免職之權力，此為原告所不爭執（見
    本院99年7 月6 日言詞辯論筆錄，本院卷第11頁），則原告
    所主張其畏懼遭被告迫害而致免職乙節，即屬無據。至原告
    就此雖另陳述略以：被告可向部門長官通報原告不服從命令
    、表現不良等理由，長官即會要求原告撰寫報告，之後可能
    影響長官對原告之考績評等等語（見同上本院筆錄，本院卷
    第11頁背面）。然查，依原告提出之訴外人長榮航太公司之
    工作規則所示（見本院99年度桃簡附民字第53號卷第7 頁）
    ，員工須有出勤紀錄不實、記大過、連續2 次考核60分以下
    、對主管施暴或侮辱、曠職…等行為，始得逕予免職。是苟
    原告工作上並無何錯誤、怠惰、逃避責任等表現不佳或行為
    不檢之情事，則其工作考績即無被降等之危險，亦即無依上
    開規定被逕予免職之可能；苟被告確有類如上述工作表現不
    佳之情事，則其考績即使因之低劣，亦屬長官將其工作表現
    正常反應於考績上之結果，對原告並無不公之情事可言，且
    縱原告因之而遭免職，亦屬適用上開工作規則之結果。是原
    告徒託空言，稱被告可能「迫害」原告之考績，不惟未能舉
    證以實其說，更置上開公司內部管理規章之正常程序於不論
    ，自無足採。參以原告係自願接受訴外人長榮航太公司資遣
    乙節，亦有其所簽呈之報告、離職證明書各1 紙在卷可按（
    均為影本，見本院99年度桃簡附民字第53號卷第6 頁、第8
    頁），則原告接受資遣離職，顯屬其本身衡量工作內容於己
    不適及工作人事環境有所不習慣等情事而為之自由選擇，難
    認此部分係被告實施何不法侵害行為所導致。
三、綜上所述，原告所主張之事實，除被告有於前揭時、地公然
    以「垃圾」等語辱罵原告之部分堪信屬實外，其餘均無足採
    。而按因故意或過失，不法侵害他人之權利者，負損害賠償
    責任；不法侵害他人之身體、健康、名譽、自由、信用、隱
    私、貞操，或不法侵害其他人格法益而情節重大者，被害人
    雖非財產上之損害，亦得請求賠償相當之金額。其名譽被侵
    害者，並得請求回復名譽之適當處分，民法第184 條第1 項
    前段、第195 條第1 項分別定有明文。本件被告既有上開公
    然侮辱原告之不法行為，且此行為依一般社會觀念，足致社
    會上對原告評價貶損，亦值認定，則原告因而受有精神上之
    損害，自屬當然。且被告上開不法行為與原告受損之結果間
    ，有相當因果關係，衡情亦無疑義。揆諸上揭法律規定，原
    告就此部分請求被告賠償所受損害，洵屬有據。
四、再就原告所請求賠償之部分，首查，原告請求之98年度年終
    獎金7 萬元、被剝奪工作權之1 年工資42萬元及年終獎金7
    萬元之部分，俱屬原告自行選擇資遣後離職所當然產生之結
    果，此結果復不能歸責被告，前已敘及，則原告此部分仍請
    求被告賠償，委無足採。次查，原告請求精神慰撫金30萬元
    之部分，本院審酌原告為50年12月11日生，於本件事發時年
    紀48歲，學歷為空軍機械學校畢業，經歷為復興航空發動機
    維護工作及結構管理工程師，目前待業中，於離職前每月薪
    資約3 萬6 千元；被告則為47年8 月30日生，於本件事發時
    年紀51歲，學歷為大學畢業，經歷為在訴外人長榮航太公司
    工作迄今，目前職務為指導工程師，每月收入約9 萬6 千元
    等情事，除經兩造各於本院99年7 月6 日言詞辯論時當庭陳
    述且互不爭執在卷外（見本院卷第12頁），並有原告之結業
    證書影本在卷可憑（見本院卷第14頁）及本件事實發生之經
    過、被告之行為內容及足致原告所生精神上痛苦之程度、現
    今社會經濟狀況等一切情事，認本件原告請求被告賠償精神
    慰撫金30萬元，尚嫌過高，應予核減至1 萬元，始較適當。
五、末按給付無確定期限者，債務人於債權人得請求給付時，經
    其催告而未為給付，自受催告時起，負遲延責任。其經債權
    人起訴而送達訴狀，或依督促程序送達支付命令，或為其他
    相類之行為者，與催告有同一之效力；遲延之債務，以支付
    金錢為標的者，債權人得請求依法定利率計算之遲延利息；
    應付利息之債務，其利率未經約定，亦無法律可據者，週年
    利率為5%，民法第229 條第2 項、第233 條第1項 前段、第
    203 條分別定有明文。本件係屬侵權行為損害賠償之債，自
    屬無確定期限者；又係以支付金錢為標的，則依上揭法律規
    定，原告就被告應給付之金額部分，一併請求自起訴狀繕本
    送達翌日即99年3 月25日（見本院99年度桃簡附民字第53號
    卷第10頁送達證書所載）起至清償日止，按法定利率即年息
    5%計算之利息，亦屬於法有據。
六、從而，原告依民法侵權行為規定之法律關係，請求被告給付
    原告1 萬元及自99年3 月25日起至清償日止，按週年利率5%
    計算之利息，為有理由，應予准許。原告逾上開範圍之請求
    ，則為無理由，應予駁回。
七、本件事證已臻明確，兩造其餘攻擊防禦方法及舉證，核於判
    決之基礎及結果無影響，無庸一一論列，附此敘明。
八、本判決所命被告給付原告之金額未逾50萬元，依民事訴訟法
    第389 條第1 項第5 款規定，應依職權宣告假執行。此部分
    原告雖陳明願供擔保請求宣告假執行，惟僅係促請本院為上
    開宣告假執行職權之發動。另其餘原告之訴經駁回之部分，
    其假執行之聲請已失所附麗，應併駁回之。
據上論結，本件原告之訴為一部有理由，一部無理由，依民事訴
訟法第79條、第389 條第1 項第5 款，判決如主文。
中    華    民    國    99    年    7     月    20    日
              民事第二庭    法  官  張震武
以上正本係照原本作成
如對本判決上訴，須於判決送達後20日內向本院提出上訴狀
中    華    民    國    99    年    7     月    20    日
                            書記官  顏伯儒

司法院資訊處製作；財團法人民間司法改革基金會備份。
